【裁判字號】    97,審交訴,226
【裁判日期】    980109
【裁判案由】    公共危險等
【裁判全文】
臺灣高雄地方法院刑事判決           97年度審交訴字第226號
公  訴  人  臺灣高雄地方法院檢察署檢察官
被      告  甲○○
上列被告因公共危險等案件，經檢察官提起公訴（97年度偵字第
27426 號）及移送併案審理（97年度他字第9223號），被告於準
備程序中就被訴事實為有罪之陳述，經本院告知簡式審判程序之
旨，並聽取被告與公訴人之意見後，本院合議庭裁定由受命法官
獨任進行簡式審判程序，判決如下：
    主  文
甲○○犯不能安全駕駛動力交通工具罪，處有期徒刑參月；又犯
肇事致人傷害逃逸罪，處有期徒刑陸月。應執行有期徒刑捌月。
緩刑貳年，緩刑期間應向檢察官指定之公益團體、地方自治團體
或社區提供陸拾小時之義務勞務。緩刑期間付保護管束。
    事實及理由
一、本件犯罪事實、證據，除事實部分於起訴書犯罪事實欄第15
    行補充為「黃薇珊受有右側遠端股骨、左側股骨幹、右側骨
    盆骨折、創傷性蜘蛛膜下腔出血、頭皮撕裂傷等傷害（傷害
    部分業由黃薇珊撤回告訴，另由本院為不受理判決）」，將
    起訴書所載「乙○○」均更正為「黃薇珊」，於證據部分補
    充被告於本院審理時之自白外，其餘均引用起訴書所載（如
    附件）。
二、論罪：
 (一) 按刑法第185 條之4 之肇事致人死傷逃逸罪，係以處罰肇事
    後逃逸之駕駛人為目的，俾促使駕駛人於肇事後能對被害人
    即時救護，以減少死傷，而防止逃逸行為所產生之抽象危險
    ，因此所謂「逃逸」，應非指行為人有積極「逃亡、隱匿」
    等阻礙犯罪偵查行為，而係指行為人不留在肇事現場為即時
    救護、避免後車再度撞擊或協助相關人員迅速處理事故而離
    去之行為，該罪之成立祇以行為人有駕駛動力交通工具肇事
    ，致人死傷而逃逸之事實為已足，至行為人之肇事有否過失
    ，則非所問。次按刑法第185 條之3 規定服用酒類致不能安
    全駕駛動力交通工具而駕駛罪，亦屬抽象危險犯，並不以發
    生具體危險為必要，至所謂酒醉狀態，只需一般評價程度達
    於對車輛駕駛行為失其必要之注意力或判斷力之虞即可，至
    實際上對駕駛行為是否發生具體危險，並非首要考慮之因素
    ，而服用酒類不能安全駕駛動力交通工具之認定，參考德國
    、美國之認定標準，對於酒精濃度吐氣已達每公升0.55毫克
    ，肇事率為一般正常人之10倍，即認為已達不能安全駕駛之
    標準，合先敘明。
 (二) 查本件被告酒後駕車，經測得血液酒精濃度為每分升245.08
    毫克，換算後經相當於呼氣酒精濃度每公升1.225 毫克，此
    有高雄縣政府警察局交通隊旗山分隊委託醫院實施血液中酒
    精濃度檢驗報告暨重安醫院檢驗報告單足憑，且因酒醉意識
    不清而逆向衝撞來車而發生交通事故，更足認被告確因飲酒
    已達不能安全駕駛動力交通工具之程度無疑。而被告於肇事
    致黃薇珊受傷後，並未留在肇事現場為即時救護、避免後車
    再度撞擊或協助相關人員迅速處理事故，而逕自離去，是核
    被告所為，係犯刑法第185 條之3 不能安全駕駛動力交通工
    具罪及刑法第185 條之4 肇事致人傷害逃逸罪。被告所犯上
    開2 罪間，犯意各別，行為互殊，應予分論併罰。
三、科刑
 (一) 爰審酌酒醉駕車為極度危險之行為，嚴重影響其他道路使用
    者之權益，近年來政府及媒體均一再宣導「酒後不開車」之
    觀念，被告竟仍於飲酒至泥醉後開車上路，足見其態度輕忽
    ，不知尊重他人生命、身體安全，而被告於肇事後，未施予
    救助即逃逸，本件幸有路人報案將昏倒之被害人黃薇珊送醫
    ，始未造成無法挽回之憾事，及被告犯後坦承犯罪，並就過
    失傷害部分與被害人黃薇珊達成和解，態度尚可，被害人黃
    薇珊亦表示同意法官就酒後駕車及肇事逃逸部分對被告從輕
    量刑（本院卷第17頁）等一切情狀，分別量處如主文所示之
    刑，並定應執行之刑。
 (二) 末查被告並無前科，素行良好，此有臺灣高等法院前案紀錄
    表在卷足憑，而被告亦因本次車禍而受有胸部挫傷之傷害，
    本院審酌被告歷此教訓後，應能知所警惕，體認交通安全之
    重要，當無再犯之虞，認上開宣告之刑以暫不執行為適當，
    而併予宣告緩刑2 年，並命被告為如主文所示之事項，另依
    刑法第93條第1 項第2 款之規定付保護管束，以啟自新。
據上論斷，應依刑事訴訟法第273 條之1 第1 項、第284 條之1
、第299 條第1 項前段、第310 條之2 、第454 條第2 項，刑法
第185 條之3 、第185 條之4 、第51條第5 款、第74條第1 項第
1 款、第2 項第5 款、第93條第1 項第2 款，判決如主文。
本案經檢察官王朝弘到庭執行職務。
中    華    民    國    98    年    1     月    9     日
                  交通法庭    法  官  蔡書瑜
以上正本證明與原本無異。
如不服本判決應於收受送達後10日內向本院提出上訴書狀，並應
敘述具體理由；如未敘述上訴理由者，應於上訴期間屆滿後20日
內向本院補提理由書（均須按他造當事人之人數附繕本）「切勿
逕送上級法院」。
中    華    民    國    98    年    1     月    10    日
                              書記官  周美
附錄：論罪法條
中華民國刑法第185條之3
服用毒品、麻醉藥品、酒類或其他相類之物，不能安全駕駛動力
交通工具而駕駛者，處1 年以下有期徒刑、拘役或科或併科15萬
元以下罰金。
中華民國刑法第185條之4
駕駛動力交通工具肇事，致人死傷而逃逸者，處 6 月以上 5 年
以下有期徒刑。
附件：
臺灣高雄地方法院檢察署檢察官起訴書
                                      97年度偵字第27426號
     被      告  甲○○  男  40歲（民國○○年○月○○日生）
                         住高雄縣美濃鎮○○路○段533號
                         國民身份證統一編號：Ｚ000000000號
 上被告因公共危險等案件，業經偵查終結，認應提起公訴，茲將
 犯罪事實及證據並所犯法條分敘如下：
         犯罪事實
 一、甲○○明知服用酒類後，反應力及注意力均會降低，不能
     安全駕駛動力交通工具，仍於民國97年8月29日中午11時30
     分許，在高雄縣甲仙鄉某處飲酒，飲酒完畢後，經朋友載送
     至高雄縣旗山鎮，於同日下午6時許，其駕駛車牌號碼K2-52
     25號自小客車從上址出發，沿高雄縣美濃鎮○○路○段由西
     往東行駛，行經高雄縣美濃鎮○○路○段780號前，適有乙○
     ○駕駛車牌號碼J3D-389號機車，及張恆瑗駕駛車牌號碼112
     -EAM號機車，在對向車道由東往西方向行駛，甲○○係領有
     合格駕照之人，駕車理應遵守道路交通標誌、標線、號誌之
     指示。並隨時注意車前狀況，有無其他車輛行駛於前方，並
     保持一定安全距離，而依當時情形，又無不能注意之情事，
     竟疏於注意，且因酒後駕車，反應力及注意力均已降低，甲
     ○○所駕駛之車輛逆向衝入對向車道撞擊乙○○駕駛之車輛
     ，隨後乙○○駕駛之機車又撞擊張恆瑗之機車，致乙○○及
     張恆瑗人車倒地後，乙○○受有右側遠端股骨、左側股骨幹
     及右側骨盆骨折、及創傷性蜘蛛膜下腔出血等傷害。甲○○
     於車禍肇事後，明知乙○○已受傷，竟未停車在場處理，卻
     逕自駛車離開現場逃逸。為警據報處理循線查獲甲○○在旗
     山鎮重安醫院就診，並委託醫院測得甲○○血液酒精濃度24
     5.08MG/DL，換算呼氣酒精濃度為每公升達1.225毫克，已達
     不能安全駕駛之程度。
 二、案經乙○○訴由高雄縣政府警察局旗山分局報告偵辦。
         證據並所犯法條
 一、證據清單與帶證事實
    ┌──┬─────────┬─────────────┐
    │編號│   證據名稱       │       待證事實           │
    ├──┼─────────┼─────────────┤
    │ (一) │被告甲○○於偵查中│坦承於上開時、地酒後駕車，│
    │    │之供述            │撞擊告訴人乙○○，致告訴人│
    │    │                  │受傷，及肇事後逃逸等事實。│
    │    │                  │                          │
    ├──┼─────────┼─────────────┤
    │ (二) │證人乙○○及張恆瑗│證明被告於上揭時、地，駕駛│
    │    │警詢、偵查中之結證│汽車逆向衝撞渠等之車輛，致│
    │    │                  │證人乙○○受傷，及肇事後逃│
    │    │                  │逸之事實。                │
    ├──┼─────────┼─────────────┤
    │ (三) │高雄縣警察局道路交│1.證明被告酒後駕車之事實。│
    │    │通事故調查表2 紙、│                          │
    │    │談話紀錄表2 紙、道│2.被告未遵守道路標線、注意│
    │    │路交通事故現場圖1 │  車前狀況，及保持安全距離│
    │    │紙、現場照片17幀及│  ，逆向撞擊告訴人，致告訴│
    │    │血液酒精濃度測試值│  人受傷，且未留在現場照護│
    │    │表各1 紙          │  告訴人，可認被告有過失傷│
    │    │                  │  害及肇事逃逸之事實。    │
    │    │                  │                          │
    ├──┼─────────┼─────────────┤
    │ (四) │財團法人義大醫院診│證明被告之過失行為致告訴人│
    │    │斷證明書1紙       │受傷害之事實。            │
    └──┴─────────┴─────────────┘
 二、按駕駛人駕駛汽車（機車），應遵守道路交通標誌、標線、
     號誌之指示。車輛行駛時，駕駛人應注意車前狀況及兩車併
     行之間隔，並隨時保持必要之安全措施，道路交通安全規則
     第90條及94條第3項定有明文。被告駕車自應注意上述道路
     交通安全規定，且依當時路狀，又無不能注意之情形，竟疏
     不注意，因而致告訴人受有傷害，被告應有過失，且被告過
     失行為，核與告訴人之受傷間，具有相當因果關係，是被告
     過失傷害犯行，堪以認定。
 三、核被告所為係犯刑法第185條之3醉態駕車、同法第185條之
     4肇事逃逸及同法第284條第1項前段過失傷害之罪嫌，請依
     法論科。其所犯上開3罪間，犯意各別，行為互殊，請予分
     論併罰。
 四、依刑事訴訟法第251條第1項提起公訴。
     此  致
 臺灣高雄地方法院
 中    華    民    國    97    年    10    月    24    日
                               檢察官    丙  ○  ○


司法院資訊處製作；財團法人民間司法改革基金會備份。
